臺灣桃園地方法院刑事判決　　　　　　　 96年度訴字第764號
公　訴　人　臺灣桃園地方法院檢察署檢察官
被　　　告　丙○○
　　　　　　　　　　　號
　　　　　　戊○○
　　　　　　己○○
共　　 同
選任辯護人　陳適庸律師
上列被告等因違反廢棄物清理法等案件，經檢察官提起公訴（95
年度偵字第23894 號、第26324 號），本院判決如下：
    主  文
丙○○共同未依規定領有廢棄物清除、處理許可文件，從事廢棄
物清除、處理，處有期徒刑參年肆月；減為有期徒刑壹年捌月；
如附表一所示之物，均沒收。其餘被訴部分無罪。
戊○○共同未依規定領有廢棄物清除、處理許可文件，從事廢棄
物清除、處理，處有期徒刑參年貳月；減為有期徒刑壹年柒月；
如附表一所示之物，均沒收。其餘被訴部分無罪。
己○○共同未依規定領有廢棄物清除、處理許可文件，從事廢棄
物清除、處理，處有期徒刑貳年貳月；減為有期徒刑壹年壹月；
如附表一所示之物，均沒收。其餘被訴部分無罪。
    事  實
一、丙○○係桃園縣大溪鎮瑞源里番子寮8號後方鐵皮屋 (下稱
    番子寮鐵皮屋)之所有人，戊○○平常係以販售、載運牛隻
    為業，即俗稱之「牛販」，而己○○外號「羊仔」或「生羊
    仔」，平常亦係以販售牛隻為業，3 人已相識甚久，均明知
    其未依廢棄物清理法第41條第1 項之規定領有廢棄物清除、
    處理許可文件，應不得從事廢棄物之清除、處理事項，又畜
    牧場、牛隻飼養業淘汰而待銷燬、化製之斃死牛，均係變質
    、腐敗或染有病原菌之事業廢棄物，未經屠宰衛生檢查，依
    法不得為供人食用或意圖供人食用而分切、貯存或販賣，竟
    共同基於違反廢棄物清理法、畜牧法、食品衛生管理法：詐
    欺取財之概括犯意聯絡，先由丙○○於民國85、86年間起未
    經許可在番子寮鐵皮屋私設牛隻宰殺處所，戊○○、己○○
    分別自90年間、94年間至95年6 月30日出面分別至桃園縣、
    台北縣等地畜牧場或牛隻飼養業者以低價收購斃死牛，待與
    丙○○聯絡後，即由戊○○駕駛車牌號碼9535-MZ 號自小貨
    車載運斃死牛至丙○○位在番子寮之未設貯存污染防治設施
    之鐵皮屋，在未設置任何貯存以髒污之簡易刀具屠宰已變質
    、腐敗並染有病原菌之斃死牛之宰殺、分切作業，而從事於
    事業廢棄物之清除，處理，情節重大。而渠等分工係由丙○○負責操刀、宰殺，而戊○○則在旁協助殺牛、肢解、分切
    等工作，於宰殺過程中，丙○○、戊○○會將斃死牛已腐敗
    、發臭部分切除丟棄，而尚未腐敗、發臭部分則加以宰殺分
    切，並以水管持續且大量沖洗牛肉，期使斃死牛牛肉上已凝
    固之血液能脫離肉身而接近正常宰殺之牛肉肉色（按正常宰
    殺之牛隻，因宰殺過程經過放血程序，故牛隻身上大部分之
    血液會放畢，故肉色外觀較白，而斃死牛因於宰殺前業已死
    亡，無法再行放血，縱經放血程序亦無法完成放血，故宰殺
    之牛肉肉色較紅），如牛肉肉色仍過紅，其等會將宰殺之斃
    死牛牛肉放在該處送風之冷凍櫃冷凍，期使斃死牛牛肉經送
    風、冷凍後，外觀上較為新鮮，待斃死牛牛肉依前揭程序處
    理完畢後，屠宰後或由丙○○僱用丁○○在番子寮鐵皮屋處
    以市售之牛肉價格或稍低於市場價格販售予不知情之黃明福
    等其他不特定之第3 人，或由丙○○以正常市場價格販售而
    分別送到由楊秀蘭經營而位在大溪鎮員樹林之泰式小吃店、
    由徐千惠經營而位在中壢市○○○ 路105 號之泰式小吃店等
    ，或由丙○○駕駛車牌號碼8G-2843 號自小貨車載運斃死牛
    肉至渠向曾峻峰承租位在中壢市○○路與後龍街之忠貞市場
    攤位（即為龍岡市場）由其僱用之丁○○以一般牛肉之市場
    行情販售予不知情之鍾萬壽及其他不特定之第3 人，使黃明
    福、楊秀蘭、徐千惠、鍾萬壽等消費者不知有詐，以為丙○○等所販售之牛肉係健康牛隻且係在合法屠宰廠正常宰殺之
    牛肉，而陷於錯誤並向丙○○購買之，使上開斃死牛牛肉流
    入市場，嚴重危害社會大眾身體健康，且情節重大。
二、丙○○、戊○○復共同基於違反廢棄物清理法、畜牧法、食
    品衛生管理法及詐欺取財之犯意聯絡，於95年8 月23日由戊○○以新台幣（下同）30,000元向臺北縣淡水鎮某牧場購買
    2 頭汱淘乳牛，其中1 頭於運送過程中即已死亡，戊○○明
    知該牛已死亡多時即不可再行宰殺，仍以20,000元之價格轉
    賣予丙○○，並共同以上揭方式宰殺處理後再由丙○○於95
    年9 月2 日拿至忠貞市場販售予不知情之消費者，宰殺後所
    剩之牛隻骨骸，則由丙○○於同年月27日駕駛車牌號碼8G-2
    843 號自小貨車載運至桃園縣龍潭鄉○○○段2 之18號（即
    由中央科學研究院圍牆旁產業道路進去之山坡坡崁）傾倒。
三、緣95年9 月6 日下午，位在台北縣林口縣嘉寶村12鄰寶斗厝
    坑40之2 號由王承富經營之「王承富乳牛場」將1 隻牛腳已
    受傷多時之乳牛賣予余第銀，待余第銀於同日下午將該牛載
    運至中壢市○○路○ 段325 號時已死亡多時，余第銀發現上
    情即委託戊○○、己○○處理該斃死牛，而己○○與丙○○
    聯絡後，丙○○、戊○○、己○○竟共同基於違反廢棄物清
    理法、畜牧法及食品衛生管理法之犯意聯絡，決定以前揭手
    法處理、宰殺該牛隻，而由戊○○駕駛前開自小貨車載運斃
    死牛至丙○○之番子寮鐵皮屋並共同宰殺該牛時，由臺灣桃
    園地方法院檢察署檢察官指揮法務部調查局桃園縣調查站當
    場查獲，並扣得屠牛工具、斃死牛（詳如附表所示）。
四、案經臺灣桃園地方法院檢察署檢察官指揮法務部調查局桃園
    縣調查站移送偵辦。
    理  由
甲、有罪部分：
壹、證據能力部分：
一、按被告以外之人於審判外之陳述，雖不符前4 條之規定，而
    經當事人於審判程序同意作為證據，法院審酌該言詞陳述或
    書面陳述作成時之情況，認為適當者，亦得為證據。當事人
    、代理人或辯護人於法院調查證據時，知有第159 條第1 項
    不得為證據之情形，而未於言詞辯論終結前聲明異議，視為
    有前項之同意，刑事訴訟法第159 條之5 定有明文。
二、查本件被告3 人犯罪事實之證據方法，證人丁○○、王承富
    、余第銀、張敏郎、曾峻峰、甲○○、楊秀蘭、黃明福、鍾
    萬壽、林千惠、乙○○之證述，95年8 月23日跟監被告戊○○駕駛自小貨車載牛隻光碟及照片、95年8 月27日、28日跟
    監被告駕駛車牌號碼8G-2843 號自小貨車載運宰殺牛隻殘骸
    任意傾倒之光碟及照片、95年9 月2 日跟監被告丙○○至中
    壢忠貞市場攤位及桃園縣調查站調查員在該攤位購買牛肉之
    光碟及照片、於被告丙○○攤位所購買之牛肉及照片、95年
    9 月6 日晚上在番子寮鐵皮屋查獲宰殺斃死牛之光碟及照片
    、通聯紀錄、土地會勘紀錄及桃園縣政府環保局稽查工作紀
    錄表各1 份、土地登記公務用謄本及臺灣畜產品物價統計月
    報等，被告、辯護人均不爭執其等之證據能力，本院審酌該
    言詞陳述或書面陳述作成時之情況，認為適當，自得採為證
    據，先行敘明。
貳、實體部分：
一、訊據被告丙○○固坦承有上揭違反廢棄物清理法、畜牧法、
    食品衛生管理法之犯行，惟矢口否認有何詐欺犯行，辯稱：
    所宰殺之斃死牛肉，係賣給人餵狗，並非賣給人食用云云；
    被告戊○○固自承有載運斃死牛給被告丙○○，並與被告丙○○共同宰殺斃死牛之犯行，惟矢口否認有何詐欺犯行，辯
    稱：不知道被告丙○○有無將斃死牛肉販賣給人食用云云；
    被告己○○固承認有載運牛隻給被告丙○○宰殺，惟矢口否
    認有何上開犯行，辯稱：伊載運給被告丙○○之牛隻均係活
    的牛隻，並非已死亡之牛隻云云。然查：
  (一)被告戊○○於調查站、偵查中自承：我平常都是幫人家載牛
    比較多，95年8 月23日下午我載2 頭牛至被告丙○○的番子
    寮鐵皮屋，其中有1 頭牛確實已經死亡，95年9 月6 日當天
    是證人余第銀打電話叫我去載牛，到余第銀住處時，牛隻已
    經死亡，後來被告己○○說要載去被告丙○○的番子寮鐵皮
    屋，我就載過去，並在被告丙○○分切該牛隻時，幫忙翻牛
    等語（見95年度他字第3894號卷第71頁至第73頁、第84頁至
    第86頁、第89頁、95年度偵字第26324 號卷第11頁至第14頁
    、第108 頁、第138 頁至第139 頁）；被告己○○於調查站
    、偵查中自承：我認識被告丙○○，平常互有買賣、運送牛
    隻之情形，95年9 月6 日我剛好到證人余第銀家中泡茶，證
    人余第銀載回1 頭乳牛，該乳牛已經死亡，所以由我打電話
    給被告丙○○，被告丙○○表示願意收購，所以由證人余第
    銀通知被告戊○○來將該頭死牛運至被告丙○○的番子寮鐵
    皮屋宰殺等語（見95年度偵字第26324 號卷第38頁至第39頁
    背面、第123 頁至第125 頁）；核與證人丁○○於調查站、
    偵查、本院審理證述：被告丙○○係從事牛隻屠宰工作已有
    10餘年，並雇用我在中壢市忠貞市場（亦有人稱為龍岡市場
    ）攤位販賣牛肉，被告丙○○所販賣之牛肉，均係由丙○○
    在其番子寮鐵皮屋宰殺牛隻、分切，被告戊○○、己○○會
    以其所有之貨車自桃園縣、臺北縣地區畜牧場載運淘汰的病
    、死牛，牛隻運載至番子寮鐵皮屋時，有的已經死亡、全身
    僵硬，只能以繩索將死牛拖下車，有的牛隻載運至番子寮鐵
    皮屋時，已經無法站立、或躺或趴在車上，亦只能以繩索將
    牛拖下車宰殺，在支解過程中，如果發現內臟已經發臭，顯
    然係病牛，私宰之後所產生之牛骨、內臟，會產生臭味及蚊
    蠅，所以被告丙○○都是丟棄在離番子寮鐵皮屋約1 公里遠
    的小路旁，私宰之病死牛被告丙○○都是以與一般正常活體
    屠宰牛肉之市價相當每斤150 元至170 元價格在忠貞市場、
    小吃店販賣給顧客，因為被告丙○○認為如果賣的太便宜會
    讓顧客起疑，如果死亡較久的牛隻，宰殺後的肉較不漂亮，
    被告丙○○會將部分死牛肉賣給養狗的人餵狗等語（見95
    年度偵字第26324 號卷第20頁至第22頁、第80頁至第82頁、
    第117 頁至第118 頁、第132 頁至第133 頁、本院卷第107
    頁至第113 頁）；證人曾俊峰於調查站證述：被告丙○○向
    我承租忠貞市場攤位賣牛肉，已經約有10年時間，每月租金
    都是由證人丁○○交給我或我太太等語（見95年度偵字第
    26324 號卷第23頁至第23頁背面）；證人楊秀蘭、黃國鋒、
    鍾萬壽、林千惠或於調查站、或於偵查中均證述：係從事餐
    飲業，有向被告丙○○購買牛肉來製作牛肉麵賣給客人吃，
    價格有時較市價便宜，有時與市價差不多等語（95年度偵字
    第26324 號卷第24頁至第26頁、第28頁至第29頁、第32頁至
    第32頁背面、第91頁至第92頁）；證人甲○○於調查站、本
    院審理時結證稱：調查站所提出於95年9 月2 日自市場攤位
    所購得之牛肉有放血不全的跡象，依據農委會所頒佈之牛隻
    屠宰標準程序，一般正常程序的待宰牛隻，屠宰場會先經過
    放血程序，將牛隻體內血液放掉以維持牛肉之新鮮度，如果
    待宰牛隻已因其他因素死亡，心臟無法收縮運作，牛隻血液
    將會滯留體內無法排出，造成放血不全之情形，調查站所提
    供之牛肉確有此種現象，雖調查站將牛肉送給我鑑定前，有
    先放置冷凍庫存放，但不會影響判斷，因為放血不全跡象在
    牛隻分切時已經存在，不會因為冷凍而有影響等語（見95年
    度他字卷第24頁至第24頁背面、本院卷第65頁至第66頁）；
    證人王承富於調查站、偵查中均證述：我經營牧場，95年9
    月6 日我有賣牛隻給余第銀，我賣給余第銀時牛隻是活的，
    不過在前2 、3 天左右該牛隻後腳受傷一直流血，余第銀大
    約96年9 月6 日下午4 點左右到我牧場將牛隻載走，牛隻在
    我牧場時就已經不會站了等語（見95年度偵字第26324 號卷
    第36頁至第37頁、第89頁）；證人余第銀於調查站、偵查中
    證述：96年9 月6 日下午5 點我有去王承富經營的牧場載運
    1 頭腳受傷的牛隻，載運回到我住處時，我判斷該牛隻已經
    死亡，因為牛隻眼睛已經閉合，不會動，車上有一大片血，
    所以我於同日下午6 時許聯絡被告戊○○、己○○，後來被
    告己○○、戊○○先後抵達我的住處，希望被告戊○○、己○○幫我把牛隻處理掉，我是要他們將牛隻埋掉等語（見95
    年度偵字第26324 號卷第18頁至第19頁、第87頁至第89頁、
    第108 頁、第123 頁至第125 頁）；證人乙○○於偵查、本
    院審理時結證稱：我現任職於桃園縣政府環保局，本案我到
    現場會勘，該處地號為桃園縣龍潭鄉○○○段2 之18號，該
    處有5 至10尺坡崁，約有100 坪，其中有牛隻骨骸、內臟棄
    置該處，數量不少等語（見95年度偵字第26324 號卷第104
    頁、本院卷第114 頁至第115 頁）相符。
  (二)此外並有95年8 月23日跟監被告戊○○駕駛自小貨車載牛隻
    光碟及照片、95年8 月27日、28日跟監被告駕駛車牌號碼8G
    -2843 號自小貨車載運宰殺牛隻殘骸任意傾倒之光碟及照片
    、95年9 月2 日跟監被告丙○○至中壢忠貞市場攤位及桃園
    縣調查站調查員在該攤位購買牛肉之光碟及照片、於被告丙○○攤位所購買之牛肉及照片、95年9 月6 日晚上在番子寮
    鐵皮屋查獲宰殺斃死牛之光碟及照片、通聯紀錄、土地會勘
    紀錄及桃園縣政府環保局稽查工作紀錄表各1 份、土地登記
    公務用謄本及臺灣畜產品物價統計月報（見95年度偵字第26
    324 號第41頁至54頁）在卷可按。
  (三)被告戊○○雖辯稱：並不知道被告丙○○將死牛肉賣給人食
    用，所以伊並無詐欺犯行云云。惟按共同正犯之成立，祇須
    具有犯意之聯絡，行為之分擔，既不問犯罪動機起於何人，
    亦不必每一階段犯行，均經參與；其在合同意思範圍以內，
    各自分擔犯罪行為之一部，相互利用他人之行為，以達其犯
    罪之目的者，即應對於全部所發生之結果，共同負責（最高
    法院28年上字第3110號、34年上字第862 號判例意旨參照）
    ，是被告戊○○既幫忙載運斃死牛至被告丙○○之私宰場，
    並幫忙屠宰、分切死牛肉，供被告丙○○販售予不知情之人
    ，彼此間有犯意聯絡及行為分擔，為共同正犯。
  (四)按畜牧法第32條第1 項規定：「未經屠宰衛生檢查或經檢查
    為不合格之屠體、內臟，不得供人食用或意圖供人食用而分
    切、加工、運輸、貯存或販賣」，食品衛生管理法第11條第
    1 款、第4 款規定：「食品變質或腐敗、染有病原菌不得貯
    存、販賣」，查本件由被告戊○○己○○將斃死牛載運至被
    告丙○○之私宰場，由被告丙○○、戊○○將斃死牛宰殺、
    分切，係以一般屠宰供人食用而分切之方法為之，如前所述
    ，則其有意圖供人食用，而為分切經警查獲之斃死牛屠體及
    內臟，亦堪認定。再依被告3 人實施手段與程度、違反畜禽
    屠宰管理義務之情節、違反畜禽屠宰管理之數量、危害人體
    健康之可能、破壞社會秩序及引發公眾食品衛生恐慌之程度
    ，堪認其等所為違反食品衛生管理法第34條第1 項之有同法
    第31條違反同法第11條第1 款、第4 款、畜牧法第32條第1
    項規定之行為，致危害人體健康之情形，應屬情節重大。
  (五)次按從事廢棄物清除、處理業務者，應向直轄市、縣（市）
    主管機關或中央主管機關委託之機關申請核發公民營廢棄物
    清除處理機構許可文件後，始得受託清除、處理廢棄物業務
    ，廢棄物清理法第41條第1 項前段定有明文。又動物因罹患
    或疑患動物傳染病而死亡者，為屬動物傳染病防治條例規範
    之範圍，應依該條例之規定辦理，非因罹患動物傳染病而死
    亡者，如為廢棄物清理法第2 條第4 項之事業所產生且同時
    發生棄置事實，目前仍為廢棄物清理法所稱之事業廢棄物。
    再依事業廢棄物貯存清除處理方法及設施標準第2 條之規定
    ，所謂之「清除」，係指事業廢棄物之收集、運輸行為；而
    所謂之「處理」，係指：(一)中間處理：指事業廢棄物在最終
    處置或再利用前，以物理、化學、生物、熱處理或其他處理
    方法，改變其物理、化學、生物特性或成分，達成分離、減
    積、去毒、固化或安定之行為。(二)最終處置：指衛生掩埋、
    封閉掩埋、安定掩埋或海洋棄置事業廢棄物之行為。(三)再利
    用：指事業產生之事業廢棄物自行、販賣、轉讓或委託做為
    原料、材料、燃料、填土或其他經中央目的事業主管機關認
    定之用途行為，並應符合其規定者。本件被告分切之屠體及
    內臟既取自被告戊○○、己○○至各畜牧場、牛隻飼養業者
    收取之斃死牛，足見該批斃死牛應係畜牧場、牛隻飼養業者
    之事業所生產而棄置之事業廢棄物無誤，被告3 人明知所取
    得之斃死牛係屬事業廢棄物，且豬隻業已變質、腐敗或甚染
    有病原菌，未經屠宰衛生檢查，竟意圖供人食用，而為收集
    、運輸、分切，進行未經許可之清除、處理該事業廢棄物行
    為，其違反廢棄物清理法之犯行明確，足以認定。
  (六)綜上所述，被告丙○○、戊○○、己○○前揭所辯，顯均係
    卸責之詞，不足採信，本件事證明確，被告3 人犯行明確，
    堪以認定。
二、新舊法比較：
  查被告丙○○、戊○○、己○○就前揭共同違反廢棄物清理法
  、畜牧法及食品衛生管理法之行為時間，係跨越95年7 月1 日
  刑法修正施行前後。則在刑法修正施行前之行為，仍應為新舊
  法之比較適用，在刑法修正施行後之行為，該部分自應適用新
  法之規定（最高法院95年第8 次刑事庭會議決議參照）。是就
  被告丙○○、戊○○、己○○前揭在刑法修法施行前之行為，
  應適用之法律比較適用如下：
  (一)按行為後法律有變更者，適用行為時之法律，但行為後之法
  　律有利於行為人者，適用最有利於行為人之法律，95年7 月
    1 日修正施行後之刑法第2 條第1 項定有明文。刑法修正之
    比較新舊法，應就罪刑有關之共犯、未遂犯、想像競合犯、
    牽連犯、連續犯、結合犯，以及累犯加重、自首減輕暨其他
    法定加減原因（如身分加減）與加減例等一切情形，綜其全
    部罪刑之結果而為比較，最高法院95年5 月23日95年度第8
    次刑庭會議決議可資參照。
 (二)被告丙○○、戊○○、己○○行為後，廢棄物清理法第46條
   規定於95年5 月30日固經修正公布，並於95年7 月1 日施行
   ，惟此次修正係刪除該條第2 項之無許可文件，以經營廢棄
   物清除、處理為常業罪，原第1 項各款條文並未更動，故此
   部分不生新舊法比較之問題。
 (三)修正前刑法第33條第5 款規定：「罰金：1 元以上」，而依
   修正後刑法第33條第5 款規定：「罰金：新臺幣1,000 元以
   上，以百元計算之。」比較修正前後廢棄物清理法第46條、
   刑法第339 條第1 項所定之罰金法定刑最低額，修正後之規
   定並未較有利於被告3 人。
 (四)刑法第56條連續犯之規定，業已刪除，此刪除雖非犯罪構成
   要件之變更，但顯已影響行為人刑罰之法律效果，自屬法律
   有變更，比較新舊法結果，被告3 人所為多次販賣未經屠宰
   衛生檢查之屠體、販賣變質、腐敗、染有病原菌之肉品及多
   次詐欺犯行，以適用修正前刑法連續犯之規定論以1 罪，對
   被告3 人較為有利。
 (五)經綜合比較刑法修正前後關於論罪科刑之規定，以修正前即
   被告行為時之刑法較為有利，應依刑法第2 條第1 項前段規
   定以修正前之刑法為適用依據。刑法第28條關於共犯之規定
   ，將修正施行前之規定為：「2 人以上共同實施犯罪之行為
   者，皆為正犯。」，修正為：「2 人以上共同實行犯罪之行
   為者，皆為正犯。」，揆諸本條之修正理由係為釐清陰謀共
   同正犯，預備共同正犯，共謀共同正犯是否合乎本條規定之
   正犯要件。而本案被告丙○○、戊○○、己○○所犯前揭犯
   行，既均屬實行犯罪行為之正犯，不論依修正刑法第28條或
   修正後刑法第28條之規定，均為共同正犯；又刑法第55條就
   想像競合犯增加但書「不得科以較輕罪名所定最輕本刑以下
   之刑」，為法理之明文，非屬法律變更，無庸為新舊法之比
   較適用，應依一般法律適用原則適用裁判時法（最高法院95
   年11月7 日第21次刑事庭會議決議參照）。
三、論罪科刑：
  (一)核被告丙○○、戊○○、己○○就事實一所為，均係犯廢棄
    物清理法第46條第1 項第4 款之未依同法第41條第1 項規定
    未領有廢棄物清除、處理許可文件，從事廢棄物清除、處理
    罪；畜牧法第38條第2 項、第1 項第2 款、第3 款之在未經
    屠宰衛生檢查之屠宰場屠宰、意圖供人食用而販賣未經屠宰
    衛生檢查之屠體罪；食品衛生管理法第34條第1 項之有同法
    第31條違反同法第11條第1 款、第4 款規定之行為，致危害
    人體健康罪；刑法第339 條第1 項之詐欺罪。被告丙○○、
    戊○○、己○○間就上開事實一所示犯行，有犯意之聯絡與
    行為之分擔，為共同正犯。被告3 人在未經屠宰衛生檢查之
    屠宰場私宰斃死牛隻、意圖供人食用而分切、加工、運輸及
    貯存之低度行為，為後續販賣未經屠宰衛生檢查之屠體之高
    度行為所吸收，均不另論罪。被告丙○○有多次販賣未經屠
    宰衛生檢查之屠體、多次販賣變質、腐敗、染有病原菌之肉
    品及多次詐欺犯行，其等上開犯行，均時間緊接，所犯構成
    要件相同，顯均係基於概括犯意反覆實施，均為連續犯，應
    依修正前刑法第56條之規定各論以1 罪，並加重其刑。又按
    刑事法若干犯罪行為態樣，本質上原具有反覆、延續實行之
    特徵，立法時既予特別歸類，定為犯罪構成要件之行為要素
    ，則行為人基於概括犯意，在密切接近之一定時、地持續實
    行之複次行為，倘依社會通念，於客觀上認為符合一個反覆
    、延續性之行為觀念者，於刑法評價上，即應僅成立一罪。
    學理上所稱「集合犯」之職業性、營業性或收集性等具有重
    複特質之犯罪均屬之，例如經營、從事業務、收集、販賣、
    製造、散布等行為概念者是。而廢棄物清理法第46條第1 項
    第4 款之犯罪，係以未依同法第41條第1 項規定領得廢棄物
    清除、處理許可文件之人，作為犯罪主體，依該法第41條第
    1 項前段以觀，乃謂從事廢棄物清除、處理業務者，應申請
    核發許可文件。是本罪之成立，本質上即具有反覆性，倘行
    為人基於概括犯意，在密切接近之一定時間及空間內反覆從
    事廢棄物之清除、處理，無非執行業務所當然，於行為概念
    上，應認為包括的一罪，無連續犯或併合論罪可言（最高法
    院96年度臺上字第172 號、95年度臺上字第1079號判決意旨
    參照），本件被告3 人，分別自85、86年間、90年間、94年
    間起至95年6 月30日止，基於概括犯意，分別多次為廢棄物
    之清除、處理，應論以包括的一罪。被告3 人均係以一清除
    、處理事業廢棄物之行為，同時觸犯上開4 罪名，屬於想像
    競合，應從重依廢棄物清理法第46條第4 款之罪處斷。
  (二)核被告丙○○、戊○○就事實二所為，均係犯廢棄物清理法
    第46條第4 款之未依同法第41條第1 項規定未領有廢棄物清
    除、處理許可文件，從事廢棄物清除、處理罪；畜牧法第38
    條第2 項、第1 項第2 款、第3 款之在未經屠宰衛生檢查之
    屠宰場屠宰、意圖供人食用而販賣未經屠宰衛生檢查之屠體
    罪；食品衛生管理法第34條第1 項之有同法第31條違反同法
    第11條第1 款、第4 款規定之行為，致危害人體健康罪；刑
    法第339 條第1 項之詐欺罪。被告丙○○、戊○○間就上開
    事實二所示犯行，有犯意之聯絡與行為之分擔，為共同正犯
    。被告2 人在未經屠宰衛生檢查之屠宰場私宰斃死牛隻、意
    圖供人食用而分切、加工、運輸及貯存之低度行為，為後續
    販賣未經屠宰衛生檢查之屠體之高度行為所吸收，均不另論
    罪。被告丙○○、戊○○均係以一清除、處理事業廢棄物之
    行為，同時觸犯上開4 罪名，屬於想像競合，應從重依廢棄
    物清理法第46條第4 款之罪處斷。
  (三)核被告丙○○、戊○○、己○○就事實三所為，均係犯廢棄
    物清理法第46條第1 項第4 款之未依同法第41條第1 項規定
    未領有廢棄物清除、處理許可文件，從事廢棄物清除、處理
    罪；畜牧法第38條第2 項、第1 項第2 款、第3 款之在未經
    屠宰衛生檢查之屠宰場屠宰、意圖供人食用而貯存未經屠宰
    衛生檢查之屠體罪；食品衛生管理法第34條第1 項之有同法
    第31條違反同法第11條第1 款、第4 款規定之行為，致危害
    人體健康罪。被告丙○○、戊○○、己○○間就上開事實三
    所示犯行，有犯意之聯絡與行為之分擔，為共同正犯。被告
    3 人在未經屠宰衛生檢查之屠宰場私宰斃死牛隻、意圖供人
    食用而分切、加工、運輸之低度行為，為後續貯存未經屠宰
    衛生檢查之屠體之高度行為所吸收，均不另論罪。被告丙○○、戊○○、己○○均係以一清除、處理事業廢棄物之行為
    ，同時觸犯上開3 罪名，屬於想像競合，應從重依廢棄物清
    理法第46條第4 款之罪處斷。
  (四)被告丙○○、戊○○、己○○就前揭所犯3 個違反廢棄物清
    理法罪間，依前所述，乃係包括之一罪，應僅論一罪。
  (五)爰審酌本件被告3 人為謀私利，竟宰殺斃死牛販售圖利，漠
    視顧客權益，危害他人健康，惡性非輕，其等犯罪之手段、
    時間、所獲取之利益，及犯後僅坦承部分犯行等一切情狀，
    分別量處如主文所示之刑。又本件被告等犯罪後，中華民國
    96年罪犯減刑條例業已制定，經總統於96年7 月4 日公布，
    同年月16日生效施行，查本件被告等犯罪時間，均係在96年
    4 月24日以前，核諸中華民國96年罪犯減刑條例第2 條第1
    項、第3 條等規定，悉合於減刑條件，爰依該條例第2 條第
    1 項第3 款規定均減其宣告刑2 分之1 。扣案如附表一所示
    之物，係被告丙○○所有供本件犯罪所用之物，業據被告丙○○供明在卷，爰依法宣告沒收。至扣案如附表二編號1至3
    所示之物，應由當地主管機關依食品衛生管理法相關之規定
    沒入銷毀，不另諭知沒收。另扣案如附表二編號4 至9 所示
    之物，雖係被告丙○○所有然與本件犯行無涉，爰不予宣告
    沒收。
乙、無罪部分：
壹、公訴意旨略以：被告丙○○、戊○○、己○○自95年7 月1
    日至95年9 月6 日間（除95年8 月23日、27日、95年9 月2
    日、6 日外），由被告戊○○、戊○○載運斃死牛至被告丙○○位在番子寮之未設貯存污染防治設施之鐵皮屋，由被告
    丙○○在未設置任何貯存以髒污之簡易刀具屠宰已變質、腐
    敗並染有病原菌之斃死牛之宰殺、分切作業，之後再販售給
    不知情之消費者，因認被告丙○○、戊○○、己○○就此部
    分亦涉犯廢棄物清理法第46條第1 項第4 款之未依同法第41
    條第1 項規定未領有廢棄物清除、處理許可文件，從事廢棄
    物清除、處理罪；畜牧法第38條第2 項之意圖供人食用而販
    賣未經屠宰衛生檢查之屠體罪；食品衛生管理法第34條第1
    項之有同法第31條違反同法第11條第1 款、第4 款規定之行
    為，致危害人體健康罪；刑法第339 條第1 項之詐欺罪云云
    。
貳、按犯罪事實應依證據認定之，無證據不得推定其犯罪事實；
    又不能證明被告犯罪者，應諭知無罪之判決；刑事訴訟法第
    154 條第2 項、第301 條第1 項分別定有明文。又犯罪事實
    之認定，應憑真實之證據，倘證據是否真實尚欠明確，自難
    以擬制推測之方法，為其判斷之基礎；而認定犯罪事實之證
    據係指足以認定被告確有犯罪行為之積極證據而言，該項證
    據自須適合於被告犯罪事實之認定，始得採為斷罪資料（參
    照最高法院53年臺上字第656 號、29年上字第3105號判例）
    。且刑事訴訟上證明之資料，無論其為直接或間接證據，均
    須達於通常一般之人均不致有所懷疑，而得確信其為真實之
    程度，始得據為有罪之認定，若其關於被告是否犯罪之證明
    未能達此程度，而有合理懷疑之存在，致使無從形成有罪之
    確信，根據「罪證有疑，利於被告」之證據法則，即不得遽
    為不利被告之認定（參照最高法院76年臺上字第4986號判例
    ）。其以情況證據（即間接證據）斷罪時，尤須基於該證據
    在直接關係上所可證明之他項情況事實，本乎推理作用足以
    確證被告有罪，方為合法，不得徒憑主觀上之推想，將一般
    經驗上有利被告之其他合理情況逕予排除（參照最高法院32
    年上字第67號判例意旨參照）。
參、公訴人認被告丙○○、戊○○、己○○於95年7 月1 日至95
    年9 月6 日間（除95年8 月23日、27日、95年9 月2 日、6
    日外）涉犯廢棄物清理法第46條第1 項第4 款之未依同法第
    41條第1 項規定未領有廢棄物清除、處理許可文件，從事廢
    棄物清除、處理罪；畜牧法第38條第2 項之意圖供人食用而
    販賣未經屠宰衛生檢查之屠體罪；食品衛生管理法第34條第
    1 項之有同法第31條違反同法第11條第1 款、第4 款規定之
    行為，致危害人體健康罪；刑法第339 條第1 項之詐欺罪，
    無非係以證人丁○○之證述，及桃園縣調查站於95年8 月23
    日、27日、9 月2 日、9 月6 日所為跟監拍攝之錄影畫面為
    其論斷依據；惟訊據被告丙○○、戊○○、己○○堅決否認
    有被訴之上開罪嫌。經查，證人丁○○之證述，僅可證明被
    告戊○○、己○○有載運斃死牛至被告丙○○之番子寮鐵皮
    屋，由被告丙○○、戊○○宰殺斃死牛，再由被告丙○○僱
    請丁○○在忠貞市場販賣或由被告丙○○販賣予小吃店，然
    無從證明被告丙○○、戊○○、己○○自95年7 月1 日至95
    年9 月6 日間（除95年8 月23日、27日、95年9 月2 日、6
    日外）有何於番子寮私宰場宰殺斃死牛販售之情形。另桃園
    縣調查站於95年8 月23日、27日、9 月2 日、9 月6 日所為
    跟監拍攝之錄影畫面，亦僅可證明該時間，被告3 人有違反
    廢棄物清理法第46條第1 項第4 款之未依同法第41條第1 項
    規定未領有廢棄物清除、處理許可文件，從事廢棄物清除、
    處理罪；畜牧法第38條第2 項之意圖供人食用而販賣未經屠
    宰衛生檢查之屠體罪；食品衛生管理法第34條第1 項之有同
    法第31條違反同法第11條第1 款、第4 款規定之行為，致危
    害人體健康罪；刑法第339 條第1 項之詐欺之犯行，無以證
    明被告丙○○、戊○○、己○○自95年7 月1 日至95年9 月
    6 日間（除95年8 月23日、27日、95年9 月2 日、6 日外）
    ，有上開犯行。則公訴人認被告丙○○、戊○○、己○○就
    該期間涉犯上開罪嫌，所為舉證，尚未達於一般人均不致所
    有懷疑之程度，即有合理性之可疑存在，此外，復查無積極
    證據，足認被告丙○○、戊○○、己○○於該期間確有被訴
    之犯行，揆諸前開說明，自不得遽認被告丙○○、戊○○、
    己○○確有該犯行，既不能證明犯罪，就該部分，自應為被
    告丙○○、戊○○、己○○無罪之諭知。
據上論斷，應依刑事訴訟法第299 條第1 項前段、第301 條第1
項，廢棄物清理法第46條第4 款，畜牧法第38條第2 項、第1 項
第2 款、第3 款，食品衛生管理法第34條第1 項，刑法第11條前
段、第2 條第1 項前段、第28條、第339 條第1 項、第55條，修
正前刑法第56條、第38條第1 項第2 款，中華民國96年罪犯減刑
條例第2 條第1 項第3 款、第7 條第1 項、第2 項，判決如主文
。
本案經檢察官姚重珍到庭執行職務。
中　　華　　民　　國　　96　　年　　7 　　月　　31　　日
                  刑事第一庭　審判長法  官  曾淑華
                                    法  官  鄭吉雄
                                    法  官  朱美璘
以上正本證明與原本無異
如不服本判決書應於送達後10日內向本院提出上訴狀
                                    書記官　谷貞豫
中　　華　　民　　國　　96　　年　　8 　　月　　7 　　日
附錄本案論罪科刑法條：
廢棄物清理法第46條第1 項第4 款
有下列情形之一者，處1 年以上5 年以下有期徒刑，得併科新臺
幣3 百萬元以下罰金：
一、任意棄置有害事業廢棄物。
二、事業負責人或相關人員未依本法規定之方式貯存、清除、處
    理或再利用廢棄物，致污染環境。
三、未經主管機關許可，提供土地回填、堆置廢棄物。
四、未依第41條第1 項規定領有廢棄物清除、處理許可文件，從
    事廢棄物貯存、清除、處理，或未依廢棄物清除、處理許可
    文件內容貯存、清除、處理廢棄物。
五、執行機關之人員委託未取得許可文件之業者，清除、處理一
    般廢棄物者；或明知受託人非法清除、處理而仍委託。
六、公民營廢棄物處理機構負責人或相關人員、或執行機關之人
    員未處理廢棄物，開具虛偽證明。
畜牧法第38條：
有下列情形之一者，處新臺幣十萬元以上五十萬元以下罰鍰：
一、違反第十二條之一規定，擅自推廣、利用未經田間試驗、生
    物安全性評估涉及遺傳物質轉置之種畜禽或種原者。
二、違反第二十九條第一項規定，擅自於屠宰場外屠宰或其屠宰
    未經依同條第二項規定檢查者。
三、違反第三十二條第一項規定，將未經屠宰衛生檢查或經檢查
    為不合格之屠體或內臟供人食用或意圖供人食用而分切、加
    工、運輸、貯存或販賣者。
四、擅自變更或偽造第三十二條第四項所定之屠宰衛生檢查合格
    標誌者。
五、違反第三十七條規定，製造或輸入不符合國家標準(CNS)之
    乳製品者。
有前項各款情形之一，情節重大或一年內再犯者，處三年以下有
期徒刑或併科新臺幣三十萬元以下罰金。因執行業務犯前項之罪
者，除依該項規定處罰其行為人外，對僱用
該行為人之法人或自然人，亦科以前項之罰金。有第一項第三款
情形時，主管機關得對該等屠體、內臟予以沒入。
食品衛生管理法第34條
有第31條至前條行為，致危害人體健康者，處3 年以下有期徒刑
、拘役或科或併科新台幣18萬元以上90萬元以下罰金。
法人之代表人、法人或自然人之代理人、受僱人或其他從業人員
，因執行業務犯前項之罪者，除處罰其行為人外，對該法人或自
然人科以前項之罰金。
因過失犯第1 項之罪者，處6 個月以下有期徒刑、拘役或科新台
幣10萬元以下罰金。
中華民國刑法第339條
意圖為自己或第三人不法之所有，以詐術使人將本人或第三人之
物交付者，處5 年以下有期徒刑、拘役或科或併科1 千元以下罰
金。
以前項方法得財產上不法之利益或使第三人得之者，亦同。
前二項之未遂犯罰之。
附表一：
┌────┬───────────┬─────────────┬────┐
│ 編  號 │      扣案物          │      數量                │  備註  │
├────┼───────────┼─────────────┼────┤
│  1     │     屠牛器具         │     14件                 │        │
├────┼───────────┼─────────────┼────┤
│  2     │     送貨單           │     2張                  │        │
└────┴───────────┴─────────────┴────┘
附表二：
┌────┬───────────┬─────────────┬────┐
│  編號  │      扣案物          │       數量               │  備註  │
├────┼───────────┼─────────────┼────┤
│   1    │     死牛肉           │       60台斤             │        │
├────┼───────────┼─────────────┼────┤
│   2    │     死牛雜碎肉       │       42台斤             │        │
├────┼───────────┼─────────────┼────┤
│   3    │      死牛            │       1頭                │        │
├────┼───────────┼─────────────┼────┤
│   4    │      記事本          │       2本                │        │
├────┼───────────┼─────────────┼────┤
│   5    │      電話簿          │       1本                │        │
├────┼───────────┼─────────────┼────┤
│   6    │      桌曆            │       1本                │        │
├────┼───────────┼─────────────┼────┤
│   7    │      丙○○名片      │       1盒                │        │
├────┼───────────┼─────────────┼────┤
│   8    │      記事月曆        │       2份                │        │
├────┼───────────┼─────────────┼────┤
│   9    │      記事便條        │       1張                │        │
└────┴───────────┴─────────────┴────┘
